臺灣澎湖地方法院民事判決　　　　　　　94年度簡上字第11號
上　訴　人　甲○○
訴訟代理人　乙○○
被上訴人　　丙○○
上列當事人間請求確定界址事件，上訴人對於中華民國94年10月
26日臺灣澎湖地方法院馬公簡易庭94年度馬簡字第15號第一審判
決提起上訴，本院於民國96年4月11日言詞辯論終結，判決如下
：
    主  文
上訴駁回。
第二審訴訟費用由上訴人負擔。
    事實及理由
甲、程序事項：
    按第二審程序，訴之變更或追加，非經他造同意不得為之，
    民事訴訟法第446條第1項前段定有明文，此部分依同法第
    436 條之1第3項之規定，於簡易程序之上訴程序準用之；
    本件上訴人於民國94年1月20日起訴時，被告包含丙○○及
    澎湖縣政府二者，嗣後上訴人在原審時當庭撤回對澎湖縣政
    府之訴，有本院94年3月16日言詞辯論筆錄為證；詎上訴人
    於提起本件上訴時，復追加澎湖縣政府為被上訴人，請求澎
    湖縣政府應賠償上訴人新台幣（下同）86萬元，經核上訴人
    此部份之追加並未得到被上訴人之同意，且不符合民事訴訟
    法第255條第1項第2款至第6款之情形，其所為此部份之追加
    ，尚難准許。至於上訴人主張其於原審時未同意對澎湖縣政
    府部分撤回，係因原審法官一再要求暫時撤銷云云，與原審
    筆錄記載不符，且亦未能舉證以實其說，自難遽予採信，合
    先敘明。
乙、兩造爭執要旨：
一、上訴人起訴主張：上訴人因所有澎湖縣湖西鄉○○○段648
    地號土地（原編定為隘門段228地號，下稱上訴人土地），
    與被上訴人所有同段644地號相鄰之土地（原編定為227地號
    ，下稱被上訴人土地），於81年5月13日申請澎湖地政事務
    所測量結果，雙方地界長9公尺，並設有界樁，當時彼此均
    無爭執，上訴人早年興建之廁所及圍牆，也都在自己土地上
    ，不曾侵入被上訴人土地。但90年間，地政機關辦理土地重
    測時，被上訴人虛構地界至原告土地上，經上訴人提出舊地
    籍圖、已設置界樁、複丈成果圖及現有建物所在位置正確指
    界後，仍未為測量人員採納，因而造成重測結果錯誤。如今
    ，地政機關已經撤銷該次重測結果，顯見兩造土地應以81年
    5 月13日複丈成果圖所測得之9公尺線為界，為此訴請回復
    土地經界如該次複丈成果圖所示。
二、被上訴人抗辯：兩造間之水泥樁，曾經遭到上訴人擅自移動
    ，故81年間就兩造土地所為測量，並不符合土地原有界址。
    而90年重測時，是按照正確位置測量，雙方土地測量前後的
    面積也大致相當，自應以90年重測結果作為兩造土地經界所
    在。
三、本件原審對於上訴人之請求，判決駁回原告之訴。上訴人聲
    明不服，提起上訴，聲明如下：(1)原判決廢棄；(2)確認上訴
    人土地所有權範圍應以澎湖縣政府地政事務所81年5月13 日
    的複丈成果圖為準；(3)請求被上訴人佔用上訴人土地上之地
    上物拆除（約10.8平方公尺，以實測為準）。被上訴人則請
    求判決駁回上訴。
丙、得心證之理由
一、上訴人提出本件上訴主張其土地所有權範圍應以澎湖縣政府
    地政事務所81年5月13日的複丈成果圖為準，其理由無非係
    ：(1)兩造土地所有權之界線應係以原始地籍圖作為標準最為
    精確，而81年5月13日的複丈成果圖與原始地籍圖最為接近
    ；(2)鈞院審理91年度馬簡字第99號拆屋還地事件時，94 年
    10月12日言詞辯論期日證人楊證霖的證詞，可以證明依照原
    始地籍圖，兩造經界線的方位角是298，此與81年5月13日複
    丈的成果相符。
二、惟查，原始地籍圖固為兩造土地經界之最根本依據，然而由
    於時間、地貌之改變，紙張破損問題，兩造指界之誤差等，
    已不能作為判斷兩造土地所有權範圍的精確方法，理由詳見
    原審判決，茲不贅述。故在此情況下，縱使81年5月13日的
    複丈成果圖與原始地籍圖最接近，亦不得以此為理由推論該
    複丈成果圖係確認兩造土地所有權範圍之正確依據；況該81
    年5月13日的測量結果有相當之誤差，且已經無法還原至現
    場，其測量正確性有待斟酌，無法作為判斷兩造土地所有權
    之標準，理由亦詳見原審判決。是上訴人基於前述兩點理由
    ，主張上訴人土地所有權範圍應以澎湖縣政府地政事務所81
    年5月13日的複丈成果圖為準，並請求被上訴人將佔用上訴
    人土地上之地上物拆除，顯難認為有理，不應准許。原審為
    上訴人敗訴之判決，並無不合，上訴意旨指摘原判決不當，
    求予廢棄改判，為無理由，應予駁回。
三、末按，本件涉及兩造土地所有權範圍之爭執，根據本件及兩
    造所引用相涉之91年度馬簡字第99號前件，歷來可供判斷兩
    造土地所有權範圍之圖說有六件，惟均無法憑其中任何一份
    確定兩造土地所有權範圍，在此情況下，上訴人理應提出經
    界訴訟解決紛爭，迭經原審法院於訴訟中向當事人闡明；又
    地政機關曾於90年間辦理兩造土地重測，重測結果，復於92
    年3月25日因程序瑕疵而撤銷，有澎湖縣政府函一件附原審
    卷可查，經本院向澎湖縣地政事務所函查兩造土地是否補辦
    重測程序，得知兩造土地糾紛經訴請調處委員會調處不成立
    ，正等待該委員會仲裁中，若當事人對仲裁結果有異議，需
    於15日內提出並向法院提起確認經界之訴，經判決結果確定
    方能辦理重測，此有該所95年10月16日澎地所測字第095000
    7427號函以及本院公務電話紀錄在卷可佐。故本案最終之解
    決方式仍須向法院提起確認經界之訴，上訴人所提起確認所
    有權範圍應以81年5月13日複丈成果圖為準之訴訟，在缺乏
    足夠證據以實其說之情形下，顯然難以解決兩造之糾紛，附
    此敘明。
四、據上論結，本件上訴為無理由，依民事訴訟法第436條之1第
    3項，第449條第1項、第454條第2項，第78條，判決如主文
    。
中　　華　　民　　國　　96　　年　　4 　　月　　25　　日
                  民事庭  審判長法  官  管安露
                                法  官　李宛玲
                                法  官  陳順輝
以上正本係照原本作成。
本判決不得上訴。
中　　華　　民　　國　　96　　年　　4 　　月　　26　　日
                                書記官　呂黎明
